【裁判字號】    99,聲,272
【裁判日期】    990607
【裁判案由】    聲明異議
【裁判全文】
臺灣花蓮地方法院刑事裁定               99年度聲字第272號
聲明異議人
即受刑  人  甲○○
選任辯護人  魏辰州律師
上列聲明異議人即受刑人因公共危險案件，以臺灣花蓮地方法院
檢察署檢察官執行之指揮為不當（99年度執字第1043號），向本
院聲明異議，本院裁定如下：
    主  文
異議駁回。
    理  由
一、聲明異議意旨略以：聲明異議人即受刑人甲○○（下稱異議
    人）因公共危險案件，經本院於民國99年3 月26日以99年度
    交易字第22號判處有期徒刑6 月，如易科罰金，以新臺幣（
    下同）2,000元折算1日確定，嗣異議人向臺灣花蓮地方法院
    檢察署檢察官聲請易科罰金，檢察官卻憑異議人5 度犯公共
    危險案件為由，以99年度執字1043號命令駁回。惟檢察官曾
    以同一理由駁回異議人前案所為易科罰金之聲請，經異議人
    聲明異議，經本院裁定撤銷執行指揮處分，並經臺灣高等法
    院花蓮分院裁定駁回檢察官之抗告確定，且異議人因前案入
    監3 月，已深知悔悟，況數次犯公共危險案件非否決易科罰
    金聲請之唯一裁量依據，檢察官未具體說明「難收矯正之效
    或難以維持法秩序」之理由，另執行指揮書備註欄有記載「
    本案為易刑案件，本人或家屬得驗證明文件聲請易科罰金」
    等文字，為此對檢察官執行之指揮聲明異議云云。
二、按受刑人或其法定代理人或配偶以檢察官執行之指揮為不當
    者，得向諭知該裁判之法院聲明異議，法院並應就異議之聲
    明裁定之，刑事訴訟法第484條、第486條定有明文。次按犯
    最重本刑為5年以下有期徒刑以下之刑之罪，而受6月以下有
    期徒刑或拘役之宣告者，得以新臺幣1千元、2千元或3 千元
    折算一日，易科罰金。但易科罰金，難收矯正之效或難以維
    持法秩序者，不在此限，刑法第41條第1 項定有明文。準此
    ，有期徒刑或拘役得易科罰金之案件，法院所諭知者，僅係
    易科罰金之折算標準而已，至於是否准予易科罰金，乃賦予
    檢察官有依個案照前開法律規定裁量之權能，亦即檢察官得
    考量受刑人如不接受有期徒刑或拘役之執行，是否難收矯正
    之效，或難以維持法秩序，以作為其裁量是否准予易科罰金
    之憑據，非謂檢察官必然應准予易科罰金。又刑法第41條第
    1 項但書所謂之「難收矯正之效」、「難以維持法秩序」，
    均屬不確定法律概念，此乃係立法者賦予執行者能依具體個
    案，考量犯罪特性與情節及受刑人個人之特殊事由，據以審
    酌應否准予易科罰金。是以法律賦予檢察官此項裁量權，僅
    在發生裁量瑕疵之情況時，法院始有介入審查之必要。
三、經查：
(一)異議人於99年1 月12日酒後駕車，測得呼氣中酒精濃度高達
    每公升0.88毫克，經本院於99年3 月26日以99年度交易字第
    22號判處有期徒刑6月，如易科罰金，以2,000元折算1 日確
    定，而異議人於99年5 月27日至臺灣花蓮地方法院檢察署執
    行科報到，經檢察官訊問後，審酌本案係異議人自95年起第
    5 度所為酒後駕車行為，屢犯公共危險罪，且檢察官前均准
    予易科罰金，非無給予改過機會，又酒後駕車造成無辜生命
    喪失、財產損失及家庭破碎，新聞屢見不鮮，是認異議人不
    執行有期徒刑，將難收矯正之效或維持法秩序，而以99年度
    執字第1043號命令駁回易科罰金之聲請，異議即於同日入監
    執行，此有本院99年度交易字第22號判決書、臺灣高等法院
    被告前案紀錄表，及本院依職權所調取臺灣花蓮地方法院檢
    察署99年度執字第1043號卷宗所附之99年5 月27日訊問筆錄
    、聲請易科罰金案件審核表、執行指揮命令各1 份在卷可稽
    ，堪信為真實。
(二)異議人所犯公共危險案件前科及執行紀錄（服用酒類不能安
    全駕駛動力交通工具而駕駛罪）：
  1.異議人於95年5 月30日酒後駕車，測得呼氣中酒精濃度高達
    每公升0.73毫克，經本院於95年7月31日以95花交簡318號判
    處拘役30日確定，並於95年11月17日易科罰金執行完畢。
  2.異議人復於97年1 月27日酒後駕車，測得呼氣中酒精濃度高
    達每公升1.12毫克，且肇事造成其他用路人受傷，經臺灣屏
    東地方法院以97年度交簡字第421號判處有期徒刑4月確定，
    並於97年9月19日易科罰金執行完畢。
  3.異議人再於98年4月6日酒後駕車，測得呼氣中酒精濃度高達
    每公升0.82毫克，經本院於98年8月3日以98年度交易字第44
    號判處有期徒刑5月確定。
  4.異議人又於98年8 月31日酒後駕車，測得呼氣中酒精濃度高
    達每公升0.95毫克，經本院於98年9 月28日以98年度花交簡
    字第375號判處有期徒刑6月確定。
  5.上開3、4兩案件，經本院於98年12月21日以98年度聲字第80
    9號裁定應執行有期徒刑10月確定。嗣檢察官於99年1月14日
    以99年度執更字第23號駁回異議人易科罰金之聲請，異議人
    於同日入監，而異議人聲明異議，經本院於99年1 月21日以
    99年度聲字第35號裁定撤銷執行指揮處分，並經臺灣高等法
    院花蓮分院於同年3 月24日以99年度抗字第17號裁定駁回檢
    察官之抗告確定，理由略：檢察官於99年1 月14日訊問時原
    諭知准予易科罰金，異議人亦知悉所處之刑准予易科罰金，
    且分期繳納罰金執行進行表業已填載，是檢察官嗣駁回異議
    人易科罰金之聲請，自係侵害異議人之信賴利益及違反正當
    法律程序等語，是異議人於99年4 月16日改為執行易科罰金
    而出監。
    以上均有臺灣高等法院被告前案紀錄表、各裁判書，及本院
    依職權所調取臺灣花蓮地方法院檢察署99年度執更字第23號
    卷宗所附之訊問筆錄、分期繳納罰金進行表、繳納罰金通知
    單等件附卷可核。
(三)觀諸上開公共危險案件前科及執行紀錄，可知異議人竟於短
    短3年內4度犯服用酒類不能安全駕駛動力交通工具而駕駛罪
    ，更於第4次犯行後不到5個月之99年1 月12日，又犯本案之
    服用酒類不能安全駕駛動力交通工具而駕駛罪；復參考德國
    、美國之認定標準，對於呼氣中酒精濃度達每公升0.55毫克
    ，肇事率為一般正常人之10倍，業經法務部於88年5 月18日
    以88年度法檢字第001669號函告週知，而異議人5 次酒後駕
    車所測得之呼氣酒精濃度分別為每公升0.73、1.12、0.82、
    0.95、0.88毫克，均遠高於上開標準，更遑論曾因此肇事造
    成其他用路人受傷；再斟酌第1 次公共危險案件，檢察官准
    予易科罰金，無非冀求異議人悛悔改過，惟其竟復犯第2 次
    公共危險案件，且犯罪情節及所生危害均較諸第1 次酒後駕
    車犯行更加嚴重，而檢察官就第2 次公共危險案件准予易科
    罰金後，未料異議人竟仍不知悔改，在不到1 年內，分別於
    98年4月6日、8月31日之密接時間內，又犯第3次及第4 次之
    公共危險案件，另異議人知悉其應於99年1月14日執行第3件
    之公共危險案（參見本院依職權所調取臺灣花蓮地方法院檢
    察署98年度執更字第1813號卷宗所附分期繳納罰金進行表）
    ，詎於兩日前之99年1 月12日，又犯本案之服用酒類不能安
    全駕駛動力交通工具而駕駛罪；再其明知酒精成分對人之意
    識能力具有不良影響，酒後駕車對一般往來之公眾及駕駛人
    自身皆具有高度危險性，既漠視自己安危，尤枉顧公眾安全
    ，造成其他用路人生命、身體、財產之危險，竟一再心存僥
    倖駕駛上路，守法意識薄弱，更漠視他人生命、身體、財產
    之安全。從而，檢察官認異議人所犯本次公共危險案件，若
    准予易科罰金，顯難收矯正之效或難以維持法秩序乙節，顯
    無違法或不當之處；此外，檢察官所為上開認定亦未有逾越
    法律授權、專斷或將與事件無關之因素考慮在內等濫用權力
    之情事。
(四)本院99年度交易字第22號判決雖判處有期徒刑6 月，如易科
    罰金，以2,000元折算1日確定，然揆諸上開說明，該判決僅
    係宣告易科罰金之折算標準而已，至於是否准予易科罰金，
    仍應由檢察官依個案照法律規定加以裁量，倘無何違法或不
    當之處，本院自應尊重；又檢察官以99年度執更字第23號駁
    回異議人前案易科罰金之聲請，雖經本院以99年度聲字第35
    號裁定撤銷，並經臺灣高等法院花蓮分院以99年度抗字第17
    號裁定駁回檢察官之抗告確定，然理由係檢察官諭知易科罰
    金後竟又為駁回易科罰金聲請之處分，侵害異議人之信賴利
    益及違反正當法律程序，並非針對檢察官實體上所行使之裁
    量權予以指摘，業如上述，而本案並無如前案之違法不當情
    形，且執行指揮書備註欄所載文字僅告知有易科罰金之聲請
    權，並非檢察官諭知准予易科罰金，有臺灣花蓮地方法院檢
    察署99年度執字第1043號卷宗所附之99年5 月27日訊問筆錄
    、聲請易科罰金案件審核表、執行指揮命令各1 份在卷可考
    ，是異議人援引前案為由，顯有誤會；另異議人雖曾在前案
    中入監執行3 月，然其原應執行有期徒刑10月，僅因臺灣花
    蓮地方法院檢察署檢察官99年度執更字第23號命令有違法不
    當之處，經本院撤銷確定後，而提前出監改執行易科罰金，
    業如上述，顯與異議人是否悔改而有無收矯正之效或維持法
    秩序等情無關，異議人卻憑空聲稱自己已深知悔悟云云，顯
    難認有理。
(五)綜上所述，檢察官未准予異議人易科罰金，並非無據，揆諸
    首開規定及說明，亦無何違法或不當之處，異議人執前詞聲
    明異議，為無理由，應予駁回。
四、依刑事訴訟法第486條，裁定如主文。
中    華    民    國    99    年    6     月    7     日
                  刑事第一庭    法  官  曹庭毓
上列正本證明與原本無異。
如對本裁定不服，應於送達後  5日內，向本院提出抗告狀（應抄
附繕本）。
中    華    民    國    99    年    6     月    10    日
                                書記官

司法院資訊處製作；財團法人民間司法改革基金會備份。
